【裁判字號】    95,訴,629
【裁判日期】    950524
【裁判案由】    損害賠償
【裁判全文】
臺灣高雄地方法院民事判決               95年度訴字第629號
原      告  甲○○
被      告  丙○○
訴訟代理人  乙○○○
上列當事人間請求損害賠償事件，原告提起刑事附帶民事訴訟（
民國94年度簡附民字第127 號），經刑事庭移送前來，本院於民
國95年5 月10日言詞辯論終結，判決如下：
    主      文
被告應給付原告新臺幣壹拾陸萬元，及自民國九十四年十二月十
日起至清償日止，按年息百分之五計算之利息。
原告其餘之訴駁回。
訴訟費用由被告負擔五分之一；餘由原告負擔。
本判決得假執行。
原告其餘假執行之聲請駁回。
    事實及理由
一、原告起訴主張：被告明知訴外人林雅芳為原告之妻，仍分別
    於民國93年4 月10日及同月中旬某日，在林雅芳位於高雄市
    三民區○○路76巷30號10樓之住處各通姦1 次。又於同年6
    月間某日，在高雄市○○○路某賓館內，與林雅芳通姦1 次
    。被告既知林雅芳為有配偶之人，竟與之通姦，顯已破壞原
    告與林雅芳共同生活之圓滿、安全及幸福，且情節重大，致
    原告精神上遭受極大之痛苦，爰依侵權行為之法律關係，求
    為判決：(一)被告應給付原告新臺幣（下同）100 萬元，及自
    刑事附帶民事起訴狀繕本送達翌日即94年12月10日起至清償
    日止，按年息5%計算之利息。(二)願供擔保請准宣告假執行。
二、被告則以：其第1 次與林雅芳通姦時，不知林雅芳為有配偶
    之人，又原告請求之金額過高等語置辯，求為判決：原告之
    訴駁回。
三、兩造不爭執之事項：
  (一)原告與林雅芳為夫妻關係。
  (二)被告與林雅芳分別於93年4 月10日及同月中旬某日，在林雅
    芳位於高雄市○○區○○路76巷30號10樓之住處各通姦1 次
    。嗣又於同年6 月間某日，在高雄市○○○路某賓館內通姦
    1 次。
  (三)原告於94年8 月5 日，始知悉被告與林雅芳通姦之事實。
  (四)被告第2 、3 次與林雅芳通姦時，已明知其有配偶。
  (五)原告有配偶及1 女1 子分別為11歲及7 歲，原告之學歷為國
    中畢業，無特殊身分地位，目前薪資約每月二萬餘元；被告
    有配偶，無子女，學歷為國小畢業，名下無不動產及汽車，
    無特殊身分地位，目前無業，領輕度殘障補助。
四、本件經兩造協議簡化爭點為：(一)被告第1 次與林雅芳通姦時
    ，是否知悉其有配偶？原告得否請求被告賠償非財產上之損
    害？(二)原告得請求被告賠償之金額若干？
五、被告第1 次與林雅芳通姦時，是否知悉其有配偶？原告得否
    請求被告賠償非財產上之損害？
  (一)按因故意或過失，不法侵害他人之權利者，負損害賠償責任
    ；故意以背於善良風俗之方法，加損害於他人者，亦同，民
    法第184 條第1 項定有明文。次按，不法侵害他人基於父、
    母、子、女或配偶關係之身分法益而情節重大者，被害人雖
    非財產上之損害，亦得請求賠償相當之金額，民法第195 條
    第3 項準用同條第1 項亦有明文。因婚姻關係以夫妻共同生
    活為目的，夫妻間應彼此尊重，互守忠實義務，以保持共同
    生活之圓滿、安全及幸福，此種關係對夫妻雙方均具有重大
    利益，故與有配偶之人通姦，足以破壞他人夫妻間之共同生
    活利益，即屬不法侵害他人基於配偶關係之身分法益，且情
    節重大，則揆諸前揭規定，被害人自得對加害人請求非財產
    上之損害賠償。
  (二)經查，原告主張被告與林雅芳分別於93年4 月10日及同月中
    旬某日，在林雅芳位於高雄市○○區○○路76巷30號10樓之
    住處各通姦1 次，又於同年6 月間某日，在高雄市○○○路
    某賓館內，與林雅芳通姦1 次之事實，為被告所不爭執（見
    本院卷第16、38頁），並據證人林雅芳證述明確（見本院卷
    第17、18頁），且經本院調取臺灣高雄地方法院檢察署94年
    度偵字第21917 號及本院刑事庭94年度簡字第7043號卷宗核
    閱無訛，自堪信為真實。
  (三)被告固辯稱於第1 次通姦時，不知林雅芳有配偶等語，惟查
    ，林雅芳於第1 次與被告通姦前，即已告知被告自己為有配
    偶之人，且原告家中客廳有擺設結婚照，被告進入客廳即可
    看見該結婚照一節，業據證人林雅芳證述明確（見本院卷第
    17頁），參以被告所書之自白書亦記載其第1 次前往林雅芳
    家中即曾看見林雅芳之結婚照等語（見臺灣高雄地方法院檢
    察署93年度發查字第4710號卷第8 頁），足徵被告與林雅芳
    通姦前，即已明知林雅芳為有配偶之人。是以，被告上開所
    辯，自難採信。
  (四)從而，被告明知林雅芳為有配偶之人，仍與林雅芳為連續通
    姦之行為，致破壞原告婚姻生活之圓滿，足認被告故意不法
    侵害原告基於配偶關係之身分法益，且情節重大，則揆諸前
    揭說明，被告自應對原告所受精神上之損害負賠償責任。
六、原告得請求被告賠償之金額若干？
    本院審酌原告有配偶及1 女1 子分別為11歲及7 歲，原告之
    學歷為國中畢業，無特殊身分地位，93年度薪資所得為316,
    800 元，名下有不動產4 筆、汽車1 輛，值約172,498 元，
    目前薪資約每月二萬餘元；被告有配偶，無子女，學歷為國
    小畢業，無特殊身分地位，名下無不動產及汽車，93年度薪
    資所得為177,850 元，另有投資10萬元，目前無業，領輕度
    殘障補助等情，為兩造所不爭執（見本院卷第16、39頁），
    並有稅務電子閘門財產所得調件明細表2 份在卷可稽，足徵
    兩造之教育程度不高，收入不豐，名下財產極微，社會地位
    及身分普通。又雖被告與林雅芳之通姦期間不長，惟已破壞
    原告之家庭和諧，致其受有身心痛苦等一切情狀，認原告得
    請求被告給付之非財產上損害賠償以16萬元為適當。
七、綜上，被告不法侵害原告基於配偶關係之身分法益情節重大
    ，致原告受有精神上痛苦。從而，原告依侵權行為之法律關
    係，請求被告給付16萬元，及自刑事附帶民事起訴狀繕本送
    達翌日即94年12月10日起至清償日止，按年息5%計算之利息
    ，為有理由，應予准許；逾此範圍，即非有據，應予駁回。
八、本件判決所命給付之金額，未逾50萬元，爰依民事訴訟法第
    389 條第1 項第5 款規定，依職權宣告假執行。原告雖聲明
    就其勝訴部分願供擔保請准宣告假執行等語，惟原告得請求
    之金額既未逾50萬元，則其此部分之聲明，即無庸參酌，併
    予敘明。至原告敗訴部分，其假執行之聲明即失所依附，自
    應併予駁回。
九、據上論結，本件原告之訴為部分有理由，部分無理由，依民
    事訴訟法第79條、第389 條第1 項第5 款，判決如主文。
中    華    民    國    95    年    5     月    24    日
                  民事第六庭  審判長法  官  謝靜雯
                                    法  官  劉傑民
                                    法  官  鄭詠仁
正本係照原本作成。
如不服本判決，應於送達後20日內，向本院提出上訴狀並表明上
訴理由，如於本判決送達前提起上訴者，應於判決送達後10日內
補提上訴理由書（須附繕本）。
中    華    民    國    95    年    5     月    24    日
                                    書記官  陳孟瑩


司法院資訊處製作；財團法人民間司法改革基金會備份。
